臺灣臺中地方法院刑事判決　　　　　　　　　　　　九十一年度交訴字第一七四號
　　公　訴　人　臺灣臺中地方法院檢察署檢察官
　　被　　　告　甲○○
右列被告因公共危險等案件，經檢察官提起公訴（九十一年度偵字第一六三六五號）
本院判決如左：
    主  文
甲○○從事業務之人，因業務上之過失傷害人，處有期徒刑肆月，如易科罰金以參佰
元折算壹日。
被訴駕駛動力交通工具肇事致人受傷而逃逸部分，無罪。
    事  實
一、甲○○係「親寶貝坐月子外送料理店」之外務人員，平日須駕車外出執行業務，
    係以駕駛為其附隨業務之人。其於民國九十一年七月十三日十一時十五分許，駕
    駛「親寶貝坐月子外送料理店」所有車牌號碼三Ｑ─三Ｏ八九號銀白色自小客貨
    車，沿臺中市○○區○○路由南往北方向行駛，行經環中路與光明路二Ｏ四之十
    八號前，適有丙○○騎乘車牌號碼ＪＫＩ─Ｏ六八號重型機車以時速五、六十速
    度同向行駛在前（因機車踏板上放置物品，故丙○○之雙腿乃向外張開）。甲○○駕駛車輛本應注意車前狀況，並隨時採取必要之安全措施，且超車時應於前車
    左側保持半公尺以上之間隔超過，行至安全距離後在顯示右方向燈駛入原行路線
    ，及行車速度應依標誌或標線之規定，在市區道路不得超過五十公里等規定，而
    依當時天候晴、視距良好、路面無障礙等路況，並非不能注意，竟於通過上開路
    段時，其應注意且能注意卻疏未注意，並採取必要之安全措施，反以逾越該處五
    十公里之速限，未與丙○○之機車左側保持半公尺以上之間隔貿然以約六十公里
    之高速超越該機車，自小客貨車之右側因而碰撞丙○○之左腿，致丙○○人車倒
    地，造成丙○○受有左側髖臼關節骨折、左手第四指骨開放性骨折之傷害。甲○○肇事後因未發覺與丙○○所駕駛之機車發生擦撞，而未停車仍繼續行駛，經行
    經現場之乙○○記下甲○○之車號，經警循線於同年月十五日十八時十分許查獲
    。
二、案經丙○○訴由臺中市警察局第六分局報請臺灣臺中地方法院檢察署檢察官偵查
    起訴。
    理  由
甲、有罪部分：
一、訊據被告甲○○固不諱言確於上述時間駕駛該車行經該處之事實，然矢口否認有
    過失傷害之犯行，辯稱：伊當時行駛內側車道，告訴人丙○○則行駛外側車道，
    告訴人騎車由伊車右方通過，伊在告訴人之左後方約二至三公尺之距離，伊僅看
    到告訴人不知何原因騎機車撞到電燈桿，伊遂從旁閃過開走，且伊行車速度時速
    僅五十公里云云。惟查：
  (一)右揭犯罪事實，業據告訴人丙○○於警訊、偵查及本院審理中指訴甚詳，並有交
    通事故調查報告表、澄清綜合醫院九十一年七月十六日出具之診斷證明書乙份，
    及現場照片四張在卷足憑；復經本院於九十一年十月二十二日當庭勘驗告訴人傷
    勢為告訴人之左腳受傷，有該次審判筆錄附卷可稽。
  (二)雖被告於警訊時辯稱伊當時行駛內側車道，告訴人則行駛外側車道，告訴人騎車
    由伊車右方通過，伊在告訴人之左後方約二至三公尺之距離乙節，然其於檢察官
    偵查中卻改稱：伊看到告訴人撞電燈桿，便從告訴人旁邊閃過開走之情，若其等
    真分別行駛於內外二車道，而告訴人之機車體積非屬龐大，被告何須閃過而行？
    且證人乙○○於警訊時證述：「伊當時離肇事現場有約二十多公尺之距離，該部
    機車倒地位置在外側車道中間位置，而該逃事車輛則是行駛在內外車道的中央，
    車道分隔線上，他們距離大約五公尺」等語（臺灣臺中地方法院九十一年度偵字
    第一六三六五號偵查卷第十一頁反面），及於本院審理時具結稱：「我有聽到聲
    音碰的一聲，我遲疑一下我轉頭看，我看到有人倒在人行道和機車道中間，人倒
    是倒在人行道上。我不確定是那輛箱型車，但是當時只有一輛白色的車子。」等
    語（見本院九十一年十月二十二日審判筆錄）；又徵之臺中市○○○道路交通事
    故調查報告表所附車禍現場圖顯示外側車道有刮地痕，應認係告訴人機車在外側
    車道遭受撞擊倒地後而產生之刮痕，故被告辯稱與告訴人分駛二車道之說詞，實
    無所依憑，不足採信。另被告另辯解其車並無刮痕，但告訴意旨明白表示告訴人
    是左腿遭撞擊，故而被告車輛無刮痕自不待言。
  (三)告訴人於警訊陳稱：伊機車當時之時速已達五、六十公里一節，而被告原行駛在
    後，而能趕上告訴人，並於肇事後揚長而去，足認被告時速至少已近六十公里；
    復依台中市○○○道路交通事故調查報告表載明該處速限為五十公里，故被告超
    速之事實，亦堪肯定，被告辯稱伊行車速度僅五十公里乙節，顯係事後圖卸之詞
    ，不足採信。
  (四)按汽車駕駛人應注意車前狀況，隨時採取必要之安全措施，且超車時應於前車左
    側保持半公尺以上之間隔超過，行至安全距離後在顯示右方向燈駛入原行路線，
    及行車速度應依標誌或標線之規定，在市區道路不得超過五十公里等，道路交通
    安全規則第九十三條第一項第一款、第九十四條第三項、第一百零一條第五款分
    別定有明文。被告應注意、能注意，竟疏未注意上開規定致肇本件車禍，其有過
    失甚為顯然，且告訴人因本件車禍受有上開傷害，已如前述，該傷害結果與被告
    之過失行為間，應有相當因果關係，亦足認定。是本件事證明確，被告犯行洵堪
    認定。
二、核被告所為，係犯刑法第二百八十四條第二項前段之業務過失傷害罪。爰審酌被
    告未有其他刑案紀錄，有被告之臺灣高等法院被告全國前案紀錄表一份附於本院
    刑事卷宗可查，足認被告素行尚佳，此次犯行肇致告訴人受有左側髖臼關節骨折
    、左手第四指骨開放性骨折之傷害，所生損害尚非甚鉅，有上揭澄清綜合醫院診
    斷書附於偵查卷宗可憑；又被告亦謂本件如認定其有過失則願意負責，僅因經濟
    困難，無法提出足夠之民事賠償，尚非全無彌補告訴人損失之誠意，或故意縱令
    告訴人之損害擴大，且公訴意旨所訴被告涉犯肇事逃逸部分不能證明（詳後述）
    等一切情狀，量處如主文所示之刑並諭知易科罰金之折算標準。
乙、無罪部分：
一、公訴及告訴意旨另略以：被告甲○○於上開時、地，因駕車與告訴人丙○○騎乘
    之重型機車發生擦撞後，卻未停車對丙○○作緊急之處置，反駕車逃逸，適為聽
    聞撞擊聲音回頭查看之乙○○見狀記下甲○○之車號。經員警據報前往處理，在
    場之乙○○遂告知員警所記之車號，經警循線於同年月十五日十八時十分許，通
    知甲○○到案說明，始查悉上情。因認被告涉有刑法第一百八十五條之四之肇事
    逃逸公共危險罪嫌云云。
二、按犯罪事實應依證據認定之，無證據不得推定其犯罪事實，又不能證明被告犯罪
    者，應諭知無罪之判決，刑事訴訟法第一百五十四條、第三百零一條第一項定有
    明文。又認定不利被告之事實，須依積極證據，苟積極證據不足為不利於被告事
    實之認定時，即應為有利被告之認定，最高法院三十年上字第八一六號判例亦著
    有明文。再按刑法第一百八十五條之四駕駛動力交通工具肇事，致人死傷而逃逸
    罪，行為人之駕車肇事致人死傷雖非出於故意，但仍須知悉肇事致人死傷之事實
    ，猶予逃逸，始足當之。若行為人不知其已肇事並致人死傷，縱然逃逸，亦與本
    罪之構成要件不合（最高法院九十一年台上字第一一二四號判決意旨參照）。
三、公訴人認被告涉有肇事逃逸罪之犯行，無非以告訴人於警訊及偵查中指訴，暨證
    人乙○○警訊時證述綦詳，並有道路路交通事故調查報告表、汽、機車及現場照
    片八幀及澄清綜合醫院出具之診斷證明書乙紙等附卷可稽為其主要論據。惟訊據
    被告始終堅詞否認有駕駛汽車肇事逃逸犯行，辯稱：伊當時開坐月子中心的車經
    過該處，因伊未注意到有與其他機車擦撞，僅看到丙○○騎機車不知何緣故撞到
    電燈桿，認為非伊肇事，所以從旁閃過開走而未停車等語。經查：
  (一)本件告訴人於警、偵訊及本院審理時均指訴稱：伊當時行進中因機車腳踏處有放
    置物品，所以伊兩腳是張開在行駛，且係伊之左大腿突然遭受撞擊導致人車倒向
    人行道等語，且被告時速至少約六十公里已如前述，則被告以時速六十公里速度
    駕駛自小客貨車而撞及到告訴人左大腿時，依據人之慣性反應動作，告訴人左大
    腿應會自然往右方向偏離縮回，非一直與被告車身持續擦撞，故以被告時速達六
    十公理速度行駛，由於輕微擦撞與地面窟窿之感受並無太大不同，其平衡感未受
    影響，被告辯稱其未注意係與他輛機車擦撞壹節，洵堪信為真實。
  (二)被告雖明知告訴人已經撞及電線桿受傷倒地，卻未停車施以救助反驅車離去之行
    為，或有不當。惟其自肇事後至被警方通知說明時，已長達約二日又七個小時，
    其有足夠時間將其所駕駛車牌號碼三Ｑ─三Ｏ八九號自小客貨車之車身上擦、刮
    痕予以重新烤漆湮滅，卻未為如此，反而留待警方拍照存證，被告能否立即發現
    告訴人係因與其駕駛自小客貨車發生擦撞而受傷之事實，即不無疑問。況且被告
    如知悉其與告訴人機車發生擦撞致告訴人受傷之事實，何以於警、偵訊及本院審
    理時須供承伊曾見告訴人騎機車不知何緣故撞到電燈桿等語，而非如一般人發生
    車禍後被訴時所供述不知發生車禍等語。衡情被告豈不知其供承曾見告訴人騎機
    車撞到電燈桿等語將陷己於不利之地位，是被告辯稱伊並非明知駕車肇事致告訴
    人受傷卻故意逃逸等語，應屬實在。
  (三)至證人乙○○於警訊及本院審理時之證詞，亦僅能證明被告當時確曾駕車經過該
    處，及被告因閃避而將自小客貨車行駛在內外車道之中央（即車道分隔線上）之
    事實，尚無法據此即認定被告當時已明知其駕駛自小客貨車與告訴人發生擦撞之
    事實。且證人乙○○證述時均未證稱被告當時有加速離開之行為，並證稱其等聽
    到聲響後約一至兩秒再回頭，則以被告時速達六十公里駕駛之情況判斷，被告每
    秒行駛約三十六點六七公尺，何以證人離肇事現場僅約二十多公尺之距離，且證
    人自聽到聲響後（應係告訴人機車撞到電線桿所發出之聲音）應已多於一至二秒
    之時間，被告駕駛自小客貨車仍僅行駛在證人及告訴人中間，而未已衝過證人身
    旁離去，足認被告並未有如一般常見肇事逃逸時肇事者所採取「加速」之行為，
    故被告辯稱並無逃逸之故意，即可採信。
四、綜上所述，被告辯稱其於車禍發生時，並未發覺告訴人因車禍倒地受傷，故未停
    車查看等語，應足採信，則揆諸前述說明，即與刑法第一百八十五條之四之構成
    要件不符；而告訴人於偵查中所為指述、卷附澄清綜合醫院診斷證明書、臺中市
    ○○○道路交通事故調查報告表、汽、機車及現場照片八幀等證據，亦僅足證明
    被告與告訴人於右開時地發生車禍事實，均不足用以證明被告有肇事致人死傷而
    逃逸之犯行。此外，復查無其他積極證據足認被告有肇事逃逸犯行，則被告此部
    分犯罪不能證明，即應為被告無罪之諭知，庶免冤抑。
據上論斷，應依刑事訴訟法第二百九十九條第一項前段、第三百零一條第一項，刑法
第二百八十四條第二項前段、第四十一條第一項前段，罰金罰鍰提高標準條例第一條
前段、第二條，判決如主文。
中      華      民      國    九十一    年      十二    月    二十四    日
                                    臺灣臺中地方法院交通法庭
                                        法  官  許  金  樹
右正本證明與原本無異。
如不服本判決，應於判決送達後十日內向本院提出上訴狀（應附繕本），上訴於臺灣
高等法院臺中分院。
                                        書記官
中      華      民      國    九十一    年      十二    月    二十四    日
附錄本件論罪科刑法條：
刑法第二百八十四條第二項前段
從事業務之人，因業務上之過失傷害人者，處一年以下有期徒刑、拘役或一千元以
下罰金。致重傷者，處三年以下有期徒刑，拘役或二千元以下罰金。
